【裁判字號】    98,審訴,3255
【裁判日期】    981019
【裁判案由】    偽造文書等
【裁判全文】
臺灣高雄地方法院刑事判決            98年度審訴字第3255號
公  訴  人  臺灣高雄地方法院檢察署檢察官
被      告  乙○○
上列被告因偽造文書等案件，經檢察官提起公訴（98年度偵緝字
第1571號），被告就被訴事實為有罪之陳述，經告知簡式審判程
序之旨，並聽取被告與公訴人之意見後，本院合議庭裁定由受命
法官獨任進行簡式審判程序，本院判決如下：
    主  文
乙○○犯行使偽造私文書罪，處有期徒刑肆月，如易科罰金，以
新臺幣壹仟元折算壹日，緩刑參年。發票人為乙○○本票壹張（
發票日97年12月29日，到期日98年1 月29日，面額新臺幣貳拾萬
元，票號030726號）背書欄偽造之「甲○○」、「丙○○」署押
及指印各壹枚，均沒收。
    事  實
一、乙○○因沉迷賭博性電玩而需錢孔急，而欲向其友人丁○○
    告貸，為能順利借得款項，乙○○竟基於偽造私文書及署押
    之犯意，在未徵得其父甲○○、其前女友丙○○之同意下，
    在其所簽發票號030726號、面額新臺幣（下同）20萬元之本
    票背面接續偽造甲○○、丙○○之署押、指印各1 枚，作為
    背書保證之意思。嗣於民國97年12月29日在丁○○位於高雄
    縣岡山鎮○○○路148 號6 樓之住處，基於意圖為自己不法
    所有之詐欺犯意，向丁○○佯稱因做生意需要資金週轉而向
    其告貸，且提出前揭已偽造上開背書之本票交予丁○○供擔
    保而行使之，致丁○○不疑有他，誤以為甲○○、丙○○等
    願意背書保證，而同意借款10萬元予乙○○，而足以生損害
    於丁○○、甲○○及丙○○。
二、案經丁○○訴由臺灣高雄地方法院檢察署檢察官偵查起訴。
    理  由
一、本件被告陳宏係所犯係死刑、無期徒刑、最輕本刑為3 年以
    上有期徒刑以外之罪，其於準備程序中就被訴事實為有罪之
    陳述，經本院告知簡式審判程序之旨，並聽取公訴人及被告
    意見後，合議庭裁定由受命法官獨任進行簡式審判程序，合
    先敘明。
二、上開犯罪事實，業經被告乙○○於本院審理中坦承不諱，核
    與證人即被害人丁○○、丙○○於偵訊之證述相符，並有發
    票人為乙○○，發票日97年12月29日，到期日98年1 月29日
    ，面額新臺幣（下同）20萬元，票號030726號之本票影本1
    紙在卷可稽（見98年度他字第1827號卷第4 頁），足認被告
    之自白與事實相符，足堪採信。從而，本件事證明確，被告
    犯行，應堪認定，應依法論科。
三、按在票據法上規定之票據背面簽署，以為背書，係表示對該
    票據負擔保付款責任之意思，為法律規定之文書，其以蓋章
    方式，以代簽名者亦同；倘有偽造該署押（背書）情事，即
    構成刑法上偽造私文書之罪。若行為人同時同地以一行為冒
    簽數人之署押於票據背面為背書者，因其侵害數人之個人法
    益，自應依刑法第55條所定一行為觸犯數罪名之想像競合犯
    ，從一重處斷法則論科（最高法院81年度台上字第5068號判
    決意旨參照）。次按犯罪行為人所為究竟應成立一罪或數罪
    ，決定之依據，在於罪數論所描述之一行為，是指「人的一
    個意思決定所啟動的一個複合的因果流程，一個複合的因果
    流程是由數個彼此相互連結而具有方法目的、原因結果或持
    續複製關係的因果事實所構成」，該一行為是社會經驗認知
    上的一行為，是構成一罪的行為，不管實現一個或數個構成
    要件，都只被評價為一罪。又牽連犯廢除後，對於目前實務
    上以牽連犯予以處理之案例，在適用上，則得視具體情形，
    分別論以想像競合犯或數罪併罰；連續犯規定廢除後，對於
    部分習慣犯，例如竊盜、吸毒等犯罪，可發展接續犯之觀念
    ，對於合乎「接續犯」或「包括的一罪」之情形，認為構成
    單一的犯罪（刑法第55條、56條部分立法理由參照）。查被
    告為順利向丁○○取得借款，未經其父甲○○、前女友丙○○之同意，即在本票上偽簽甲○○、丙○○之署押並捺按指
    印以為背書，並持向告訴人丁○○貸借款項而行使之，致丁○○陷於錯誤而同意借款，並致使甲○○、丙○○有遭致追
    索票據債務之虞，足以生損害於丁○○、甲○○、丙○○，
    則前開該行使偽造私文書與詐欺取財之構成要件被實現，乃
    本於同一時地以社會經驗認知上的一行為為之，是被告前開
    所為，即屬刑法第55條一行為觸犯數罪名之想像競合犯，應
    從重論以行使偽造私文書罪處斷。
四、核被告所為，係犯刑法第216 條、第210 條之行使偽造私文
    書罪嫌、第339 條第1 項之詐欺取財既遂罪。被告偽造「甲○○」、「丙○○」署押及指印之行為，係分別為偽造背書
    私文書行為之一部，偽造背書私文書後復持以行使，其偽造
    私文書之低度行為應為行使偽造私文書之高度行為所吸收，
    均不另論罪。被告於同一密接時地持上開偽造私文書行使，
    以達其詐欺取財之目的，依據前開說明，為想像競合犯，應
    從重以行使偽造私文書罪處斷。爰審酌被告犯罪之動機及目
    的，偽造其父親、前女友之署押及指印作成私文書對被害人
    所造成之危害，惟念及被告並無刑事前科，有臺灣高等法院
    被告前案紀錄表1 份在卷可稽，且被害人並未實際受有財物
    損失，又被告犯後坦承犯行，並與被害人達成和解，態度尚
    稱良好等一切情狀，量處如主文所示之刑，併諭知易科罰金
    之折算標準，以資懲儆。又被告未曾受有期徒刑以上刑之宣
    告，此有臺灣高等法院被告前案紀錄表1 份在卷可參，因一
    時失慮，致罹刑典，事後已坦承犯行，深具悔意，且已與被
    害人丁○○、甲○○、丙○○均達成和解，獲得被害人諒解
    ，有和解書3 份在卷可憑，是被告經此刑之宣告後，應知警
    惕而無再犯之虞，本院因認暫不執行其刑為適當，爰以宣告
    緩刑3 年，用啟自新。至於如事實欄所示被告所簽發之發票
    日97年12月29日，到期日98年1 月29日，面額20萬元，票號
    030726號之本票背面被告所偽造之「甲○○」、「丙○○」
    署押及指印各1 枚，應依刑法第219 條之規定，不問屬於被
    告與否，予以宣告沒收。
據上論斷，應依刑事訴訟法第273 之1 第1 項、第284 條之1 、
第299 條第1 項前段，刑法第210 條、第216 條、第339 條第1
項、第55條、第41條第1 項前段、第74條第1 項第1 款、第219
條，刑法施行法第1 條之1 ，判決如主文。
本案經檢察官杜妍慧到庭執行職務。
中    華    民    國    98    年    10     月   19    日
                  刑事第十庭  法  官  曾子珍
以上正本證明與原本無異。
如不服本判決，應於收受送達後10日內向本院提出上訴書狀。
中    華    民    國    98    年    10     月   19    日
                              書記官  李承悌
附錄本判決論罪科刑法條全文：
中華民國刑法第210條
（偽造變造私文書罪）
偽造、變造私文書，足以生損害於公眾或他人者，處 5 年以下
有期徒刑。
中華民國刑法第216條
（行使偽造變造或登載不實之文書罪）
行使第 210 條至第 215 條之文書者，依偽造、變造文書或登載
不實事項或使登載不實事項之規定處斷。
中華民國刑法第339條
（普通詐欺罪）
意圖為自己或第三人不法之所有，以詐術使人將本人或第三人之
物交付者，處 5 年以下有期徒刑、拘役或科或併科 1 千元以下
罰金。
以前項方法得財產上不法之利益或使第三人得之者，亦同。
前二項之未遂犯罰之。


司法院資訊處製作；財團法人民間司法改革基金會備份。
